【裁判字號】    97,台上,4443
【裁判日期】    970911
【裁判案由】    強盜等罪
【裁判全文】
最高法院刑事判決            九十七年度台上字第四四四三號
上  訴  人  甲○○
上列上訴人因強盜等罪案件，不服台灣高等法院台中分院中華民
國九十七年六月二十六日第二審判決（九十七年度上訴字第三九
一號，起訴案號：台灣台中地方法院檢察署九十六年度偵字第一
一一二八、一二九一四、一三六八四、一三七七八號），提起上
訴，本院判決如下：
    主  文
上訴駁回。
    理  由
按刑事訴訟法第三百七十七條規定，上訴於第三審法院，非以判
決違背法令為理由，不得為之。是提起第三審上訴，應以原判決
違背法令為理由，係屬法定要件。如果上訴理由書狀並未依據卷
內訴訟資料，具體指摘原判決不適用何種法則或如何適用不當，
或所指摘原判決違法情事，顯與法律規定得為第三審上訴理由之
違法情形，不相適合時，均應認其上訴為違背法律上之程式，予
以駁回。本件原判決依憑原判決附表一編號２、附表三編號２至
編號５所列之證人呂承謚、郭怡薰、張姿婷、蘇○如、蔡○珠、
莊賀翔、洪○綺、羅仁泰、潘○茹、李若萍等人分別於警詢、偵
訊及審理中之陳述，及上訴人於原審之自白，暨卷附台中市警察
局第一分局繼中派出所扣押筆錄、扣押物品目錄表、扣押物品收
據、贓物認領保管單、台中市警察局第一分局繼中派出所查獲強
盜案現場圖、歹徒行進路線圖、照片、監視器翻拍照片、通報紀
錄、台中市警察局第四分局黎明派出所受理刑事案件報案三聯單
、彰化縣警察局彰化分局民族路派出所受理刑事案件報案三聯單
等證據資料，認定上訴人有原判決附表一編號２、附表三編號２
至編號５所載之強盜犯行，且敘明上訴人辯稱原判決附表一編號
２之事實係自首云云，並非可採，於理由內詳予指駁說明，因而
撤銷第一審關於此部分之科刑判決，改判仍論處上訴人共同犯攜
帶兇器強盜（均累犯）等五罪罪刑，已詳述所憑之證據及其認定
之理由。從形式上觀察，並無何違法情形存在。上訴意旨略稱：
(一)、原判決認定上訴人係強盜呂承謚之財物，未依恐嚇取財罪論
處，適用法則不當。(二)、僅依被害人張姿婷之證言，認定上訴人
有此部分強盜犯行，且未調查是否確有陳俊雄之人，有應於審判
期日調查之證據而未予調查之違誤。(三)、上訴人強盜蘇○如、蔡
○珠之行為，係於九十六年四月三十日自首，符合中華民國九十
六年罪犯減刑條例第六條於該條例施行前至施行之日起三個月內
自首減刑之規定，原判決未予減刑，難謂適法。(四)、員警鄒介迪
有關依查扣被害人贓證物，通知被害人指認後，上訴人始承認強
盜莊賀翔等人犯行之證述內容與事實不符，採證違法。(五)、被害
人李若萍之偵查筆錄製作時間有「九十六年四月三十日十二時０
分起至九十六年四月三十日十二時０分止」之瑕疵，原審未予調
查逕為採用，難謂適法，上訴人應有自首之適用。(六)、上訴人於
九十六年四月三十日所犯案件均應符合自首云云。惟查，原判決
依證人鄒介迪、張豐益、張國書之證詞，認定原判決附表三編號
２、４、５之犯罪均無自首規定之適用，及依憑證人張姿婷之指
認及供證，認定張姿婷係於搭乘陳俊雄所騎乘之機車時遭上訴人
攔停並強取財物，而陳俊雄本人並未遭劫財，要係事實審法院採
證認事之職權行使，與經驗或論理法則均無違背。再刑事訴訟法
所稱依法應於審判期日調查之證據，係指與待證事實有重要關係
，在客觀上顯有調查必要性之證據而言，故其範圍並非漫無限制
。陳俊雄既非原判決認定強盜既遂罪之被害人，原審未予傳喚調
查，自難指為有證據調查未盡之違法。又原判決認定上訴人強盜
蘇○如、蔡○珠之犯罪時間係九十六年四月三十日，核與前揭罪
犯減刑條例所適用之犯罪時間即九十六年四月二十四日之前，不
相適合，殊無該條例自首減刑之適用，原判決未依該條例之規定
予以減刑自非違法。另原判決理由已詳述於被害人李若萍製作筆
錄時，員警已知悉上訴人犯罪，是李若萍警詢筆錄時間之記載，
顯係誤寫，尚不影響原判決有關無自首適用之認定，無足為上訴
人有利之認定，均非第三審上訴之合法理由。上訴意旨乃就原判
決已說明之事項，或屬原審採證認事之職權行使，任憑己見漫指
為違法，或為事實上之爭執，核與法律規定得為第三審上訴理由
之違法情形，不相適合，自非適法之第三審上訴理由，其就原判
決附表一編號２、附表三編號２至編號５部分之上訴違背法律之
程式，應予駁回。次查，第三審上訴書狀，應敘述上訴之理由，
其未敘述者，得於提起上訴後十日內補提理由書於原審法院，已
逾上述期間，而於第三審法院未判決前仍未提出上訴理由書狀者
，第三審法院應以判決駁回之，刑事訴訟法第三百八十二條第一
項、第三百九十五條後段規定甚明。本件上訴人不服原判決附表
一編號３、４、附表二編號２至編號４之強盜或搶奪部分之判決
，於九十七年七月十六日提起上訴，並未敘述理由，迄今逾期已
久，於本院判決前仍未提出，其此部分上訴自非合法，應併予駁
回。末按刑事訴訟法第三百七十六條所列各罪之案件，經第二審
判決者，不得上訴於第三審法院。本件原判決附表一、附表二及
附表三均編號１之竊盜案件，原審均係依刑法第三百二十一條第
一項第三款論處罪刑，核屬刑事訴訟法第三百七十六條第二款之
案件，既經第二審判決，自不得上訴於第三審法院，上訴人猶提
起上訴，顯為法所不許，應併予駁回。
據上論結，應依刑事訴訟法第三百九十五條，判決如主文。
中    華    民    國  九十七  年    九    月   十一   日
                      最高法院刑事第十二庭
                          審判長法官  石  木  欽
                                法官  陳  世  淙
                                法官  洪  佳  濱
                                法官  呂  丹  玉
                                法官  段  景  榕
      本件正本證明與原本無異
                                      書  記  官
中    華    民    國  九十七  年    九    月  二十二  日
                                                      K


司法院資訊處製作；財團法人民間司法改革基金會備份。
